【裁判字號】    99,易,908
【裁判日期】    990527
【裁判案由】    詐欺
【裁判全文】
臺灣臺中地方法院刑事判決               99年度易字第908號
聲  請  人  臺灣臺中地方法院檢察署檢察官
被      告  甲○○
上列被告因詐欺案件，經檢察官聲請簡易判決處刑（99年度偵字
第3304號）及移送併案審理（99年度偵字第8814號），本院認不
宜以簡易判決處刑，改依通常程序審理，判決如下：
    主  文
甲○○犯幫助詐欺取財罪，處有期徒刑月，如易科罰金，以新
臺幣壹仟元折算壹日。
    犯罪事實
一、甲○○明知金融帳戶為個人理財之重要工具，且依其之智識
    經驗亦知詐騙集團會利用人頭帳戶詐騙款項，若任意將金融
    帳戶掌控權交予他人，將淪為詐騙集團犯罪使用，竟仍基於
    縱使他人持其所請領之金融帳戶以詐欺取財，亦不違背其本
    意之幫助詐欺之犯意，於民國98年11月10日下午4時許，在
    臺中市○區○○路臺中火車站附近某紅茶店內，將其向不知
    情之其同居女友之子許哲維（另經不起訴處分確定）所借用
    之國泰世華商業銀行干城分行帳號000000000000號帳戶之提
    款卡及提款密碼，交付予上開犯罪集團某真實姓名年籍不詳
    、自稱「林經理」之某成年男子使用。嗣該犯罪集團成員取
    得上開甲○○所交付之金融帳戶提款卡及提款密碼後，即意
    圖為自己不法所有，於98年11月11日晚間9時50分許，推由
    真實姓名年籍不詳、自稱「Pchome人員」之某成年人，以來
    電顯示0000000000電話向丙○○訛稱：公司誤扣款項，要解
    除分期付款，會有中國信託銀行人員幫你解除錯誤的部分」
    等語，嗣該犯罪集團成員，即再推由另一名真實姓名年籍不
    詳、自稱係「中國信託銀行人員」之某成年人，以來電顯示
    號碼0000000000號電話向丙○○訛稱：請依指示操作自動櫃
    員機等語，致使丙○○陷於錯誤，而於當日晚間10時15分20
    秒許，至設於高雄市○○區○○街264「鼎強郵局」所設之
    自動櫃員機前，依指示操作，而將其帳戶內之新臺幣（下同
    ）299,83元匯入許哲維上開國泰世華商業銀行干城分行帳號
    000000000000號帳戶內，而受有財產上之損害。嗣丙○○發
    現遭騙後，始報警處理，而循線查知上情。
二、案經臺中縣警察局太平分局報請臺灣臺中地方法院檢察署檢
    察官聲請簡易判決處刑，及同署檢察官自動檢舉移送本院併
    案審理，本院認不宜簡易判決處刑，改依通常程序審理。
    理  由
壹、程序部分：
一、按被告以外之人於偵查中向檢察官所為陳述，除顯有不可信
    之情況者外，得為證據，刑事訴訟法第159條之1第2項定有
    明文。偵查中對被告以外之人（包括證人、鑑定人、告訴人
    、被害人及共同被告等）所為之偵查筆錄，或被告以外之人
    向檢察官所提之書面陳述，性質上均屬傳聞證據。惟現階段
    刑事訴訟法規定檢察官代表國家偵查犯罪、實施公訴，依法
    其有訊問被告、證人及鑑定人之權，證人、鑑定人且須具結
    ，而實務運作時，檢察官偵查中向被告以外之人所取得之陳
    述，原則上均能遵守法律規定，不致違法取供，其可信度極
    高，故被告以外之人前於偵查中已具結而為證述，除反對該
    項供述得具有證據能力之一方，已釋明顯有不可信之情況外
    ，不宜以該證人未能於審判中接受他造之反對詰問為由，即
    遽指該證人於偵查中之陳述不具證據能力。再按92年9月1日
    施行之刑事訴訟法，已酌採英美法系之傳聞法則，於第159
    條第1項明定被告以外之人，於審判外之言詞或書面陳述，
    除法律有規定者外，不得作為證據，用以保障被告之反對詰
    問權。而本法所規定傳聞法則之例外，其中就被告以外之人
    於偵查中向檢察官所為之陳述，因檢察官代表國家偵查犯罪
    時，原則上當能遵守法定程式，且被告以外之人如有具結能
    力，仍應依法具結，以擔保其係據實陳述，故於第159條之1
    第2項明定「除顯有不可信之情況者外」，得為證據；又被
    告以外之人於檢察事務官、司法警察官或司法警察調查中所
    為之陳述，基於實體發現真實之訴訟目的，依第159條之2規
    定，如與審判中之陳述不符時，經比較結果，其先前之陳述
    ，相對「具有較可信之特別情況」，且為證明犯罪事實存否
    所「必要」者，或於審判中有第159條之3所列死亡等原因而
    無法或拒絕陳述之各款情形之一，經證明其調查中所為陳述
    絕對「具有可信之特別情況」，且為證明犯罪事實之存否所
    「必要」者，亦例外地賦與證據能力。是所謂「顯有不可信
    性」、「相對特別可信性」與「絕對特別可信性」，係指陳
    述是否出於供述者之真意、有無違法取供情事之信用性而言
    ，故應就偵查或調查筆錄製作之原因、過程及其功能等加以
    觀察其信用性，據以判斷該傳聞證據是否有顯不可信或有特
    別可信之情況而例外具有證據能力，並非對其陳述內容之證
    明力如何加以論斷，二者之層次有別，不容混淆（最高法院
    94年度臺上字第629號判決要旨可資參照）。
二、本件公訴人、被告對於本院就後述實體部分所引之證人之證
    詞、書證內容等，於本院審理中均不爭執證據能力，或主張
    係屬違法取得（見本院卷第9頁反面、第17至19頁），猶未
    對證人之證詞、書證內容部分釋明有何顯不可信之情況，且
    本院審酌其等之內容，均無違法取供或有不法取得之情事，
    亦合於實體發現真實之訴訟目的，均適宜為本案證據，依前
    開說明，就後述實體部分所引之證人證詞、書證內容等自具
    有證據能力。
貳、實體部分：
一、上開事實，訊據被告甲○○於本院審理中坦認其確有於98年
    11月10日下午4時許，在臺中市○區○○路臺中火車站附近
    某紅茶店內，將其向不知情之其同居女友之子許哲維（另經
    不起訴處分確定）所借用之國泰世華商業銀行干城分行帳號
    000000000000號帳戶之提款卡及提款密碼，交付予上開犯罪
    集團某真實姓名年籍不詳、自稱「林經理」之某成年男子使
    用一情無隱。惟其仍否認有何幫助詐欺之犯行，辯稱：伊係
    於98年11月30日在自由時報看到徵求食品公司業務司機之廣
    告，就打電話應徵該工作，對方表示要提領帳款，因此需要
    伊提供提款卡及提款密碼，但伊表示並未開設金融帳戶，對
    方就表示可以使用親友的，伊才依對方所求，將其向不知情
    之其同居女友之子許哲維所借用之國泰世華商業銀行干城分
    行帳號000000000000號帳戶之提款卡及提款密碼交付予對方
    云云。
二、經查：
  (一)證人丙○○於98年11月11日晚間9時50分許，接獲真實姓名
    年籍不詳、自稱「Pchome人員」之某成年人，以來電顯示00
    00000000電話向其訛稱：公司誤扣款項，要解除分期付款，
    會有中國信託銀行人員幫你解除錯誤的部分」等語，嗣再接
    獲另一名真實姓名年籍不詳、自稱係「中國信託銀行人員」
    之某成年人，以來電顯示號碼0000000000號電話向其訛稱：
    請依指示操作自動櫃員機等語，致使證人丙○○陷於錯誤，
    而於當日晚間10時15分20秒許，至設於高雄市○○區○○街
    264「鼎強郵局」所設之自動櫃員機前，依指示操作，而將
    其帳戶內之299,83元匯入許哲維上開國泰世華商業銀行干城
    分行帳號000000000000號帳戶內，而受有財產上之損害，已
    經證人丙○○於警詢中證述綦詳，復有證人許哲維所提出之
    國泰世華存款帳號000000000000號活期儲蓄存款簿影本、內
    政部警政署反詐騙諮詢專線紀錄表、證人丙○○所提出之郵
    政自動櫃員機交易明細表、高雄市政府警察局三民第二分局
    鼎金派出所受理各類案件紀錄表、受理詐騙帳戶通報警示簡
    便格式表、165專線協請金融機構暫行圈存疑似詐欺款項通
    報單、受理刑事案件報案三聯單、陳報單、國泰世華商業銀
    行干城分行98年12月4日國世干城字第0980000094號函及檢
    附許哲維帳號第000000000000號之臺幣存放款歸戶畫面、客
    戶資料查詢、已完成查詢申請結果-明細、交易查詢、跨行
    交易歷史紀錄查詢-本國交易等在卷可稽，堪可認定。另被
    告所交付之許哲維所有之國泰世華商業銀行干城分行帳號00
    0000000000號帳戶之提款卡及提款密碼，係被告向證人許哲
    維所借用，並經證人許哲維於偵訊中供證甚詳。承上可知，
    被告所交付予「林經理」之證人許哲維所有之國泰世華商業
    銀行干城分行帳號00 0000000000號帳戶之提款卡及提款密
    碼確供作詐騙集團成員等向證人丙○○詐欺取財之匯款帳戶
    使用。
  (二)被告雖以前揭詞情置辯，惟就其所辯前揭帳戶之提款卡、提
    款密碼係因應徵工作，而遭對方施詐取走一情，其並未提出
    任何證據加以證明。何況詐欺集團為確保其詐欺之犯罪所得
    ，其所使用供被害人匯入款項之帳戶，必定是其能掌控之帳
    戶，以確保其能順利提領受詐欺者匯入之款項，故其經常以
    買受或租用之方式以取得帳戶，豈有可能以詐騙或盜取之方
    式取得提款卡，甚而係提款密碼，而使其花費心力詐欺所得
    之款項，陷於隨時可能為被告申請掛失止付而無法取得之危
    險。準此，被告前開所辯，應無足採。
  (三)金融機構之帳戶為個人理財之工具，為便利大眾使用此一理
    財工具，以資活絡資金供需，對於申請開設金融帳戶並無設
    有任何特殊之限制，一般民眾皆能自由申請開戶，並得同時
    在不同金融機構申請多數存款帳戶使用，乃眾所周知之事實
    ，依一般人之社會生活經驗，倘係經由合法管道之收入或支
    出，其於金融帳戶之存放及提領，本可自行向金融行庫開立
    帳戶後使用，殊無大費周章使用他人帳戶之必要，況且近來
    類如刮刮樂、退稅轉帳等詐騙案件層出不窮，詐騙集團多利
    用人頭帳戶做為出入帳戶，不僅廣為媒體所披載，亦經政府
    一再宣導提醒注意，尤以現今各地金融機構所設自動提款機
    莫不設定轉帳之警示畫面，或張貼警示標語，促請使用大眾
    注意，衡諸目前社會以電視、報紙甚至網路等管道流通資訊
    之普及程度，以及使用自動提款機從事提款、轉帳交易之頻
    繁，苟見有陌生人不思以自己名義申請開立帳戶，反而向不
    特定人蒐集或收購他人之金融機構帳戶使用，帳戶所有人焉
    能安心將其帳戶交付收購帳戶之人，而絲毫未加懷疑其收集
    帳戶之目的即在於詐取他人財物？被告既明知詐騙集團多以
    蒐集他人帳戶供作詐騙被害人匯款之犯罪工具，而將其證人
    許哲維所借用之國泰世華商業銀行干城分行帳號0000000000
    00號帳戶之提款卡及提款密碼交予他人，由此顯見被告對於
    他人係將該等帳戶用以實施詐欺犯行，當可預見，且其對於
    該人利用證人許哲維之帳戶向人詐取財物，並無違背其本意
    ，是被告主觀上應具有幫助他人詐取財物之不法犯意甚明。
    綜上所述，本件事證明確，被告所辯顯不足採，被告犯行應
    堪認定。
三、上開犯罪事實欄一、中所述之犯罪集團所屬不詳姓名年籍之
    成年人等人基於共同意圖為自己不法之所有之犯意聯絡，以
    上述方式對證人丙○○詐欺取財，致使證人丙○○陷於錯誤
    ，並因而交付本人之財物，上開不詳姓名年籍之成年人等人
    對證人丙○○之詐欺取財犯行顯已既遂，該不詳姓名年籍之
    成年人等人係共同犯刑法第339第1項之詐欺取財既遂罪，而
    被告提供其向證人許哲維所借用之國泰世華商業銀行干城分
    行帳號000000000000號帳戶之提款卡及提款密碼予前述不詳
    姓名年籍之成年人等人，係基於幫助他人共同詐欺取財之不
    確定故意，且所為屬詐欺取財罪構成要件以外之行為，核被
    告此部分所為，係犯刑法第30條第1項前段、第339條第1項
    共同詐欺取財既遂罪之幫助犯。被告幫助該不詳姓名年籍之
    成年人等人犯詐欺取財既遂罪，為幫助犯，爰依刑法第30條
    第2項之規定減輕其刑。臺灣臺中地方法院檢察署99年度偵
    字第8814號移送併案審理部分，與已起訴部分有事實上同一
    之關係，本為起訴效力所及，本院自應併予審理。爰審酌被
    告雖未實際參與詐欺取財犯行，惟其之行為使詐欺集團成員
    得以隱匿其等真實身分，減少遭查獲之風險，有助長犯罪之
    虞，尤使證人丙○○之身心及財物受有相當損害等一切情狀
    ，量處如主文所示之宣告刑，並諭知如易科罰金之折算標準
    。
據上論斷，應依刑事訴訟法第452條、第299條第1項前段，刑法
第339條第1項、第30條第1項前段、第2項、第41條第1項前段，
刑法施行法第1條之1第1項、第2項前段，判決如主文。
本案經檢察官乙○○到庭執行職務。
中    華    民    國    99    年    5    月    27     日
                  刑事第18庭    審判長法  官  高文崇
                                      法  官  胡芷瑜
                                      法  官  林世民
右正本證明與原本無異。
如不服本判決，應於送達後10日內向本院提出上訴狀（須附繕本
），上訴於臺灣高等法院臺中分院。
上訴書如未敘述理由，應於上訴期間屆滿後20日內補提理由書於
本院。
                                      書記官  紀俊源
中    華    民    國    99    年    5    月    27    日
附錄本案論罪科刑法條全文
中華民國刑法第339條
意圖為自己或第三人不法之所有，以詐術使人將本人或第三人之
物交付者，處5年以下有期徒刑、拘役或科或併科1千元以下罰金
。
以前項方法得財產上不法之利益或使第三人得之者，亦同。
前二項之未遂犯罰之。

司法院資訊處製作；財團法人民間司法改革基金會備份。
